【裁判字號】    88,訴,834
【裁判日期】    890925
【裁判案由】    給付貨款
【裁判全文】
臺灣新竹地方法院民事判決  八十八年度訴字第八三四號
    原      告    蘇振源
                  即元凱工業社
    訴訟代理人    陳偉民律師
    被      告    錡達有限公司  設新竹市○○路三五０號
    法定代理人    甲○○      .
    訴訟代理人    潘秀華律師
右當事人間給付貨事件，本院判決如左：
    主    文
原告之訴及假執行之聲請均駁回。
訴訟費用由原告負擔。
     事  實
壹、原告方面：
一、訴之聲明：
（一）被告應給付原告新台幣（下同）七十二萬七千五百元，及自起訴狀繕本送達翌
    日（民國八十八年十一月十八日）起至清償日止，按年息百分之五計算之利息。
（二）原告願供擔保，請准予宣告假執行。
二、陳述
（一）緣被告於民國(下同)八十六年四月二十六日向原告訂購水球裝配機壹台，總價
      一百二十萬七千五百元（原價一二０萬減扣五萬加上百分之五稅金五萬七千五
      百元），原告已於八十八年三月間交貨予被告，惟被告只給付定金四十八萬元
      ，尚餘七十二萬七千五百元未付，屢次催討均未獲置理，為此依買賣及承攬關
      係請求給付貨款。
（二）依雙方合約即證一訂單﹝由原告出具，被告代理人即負責人之先生甲○○簽名
      上載明，試車以在本廠，驗收達到百分之八十可交機，而被告亦坦承曾派員至
      原告工廠試車，證人許瑞昇、蔡梨珍在鈞院亦証明：被告於八十八年二月間到
      原告公司驗收試車完成可以交貨至被告公司，原告依約交貨，根本沒有無法使
      用之問題，否則依常理，原告八十八年三月交貨，如有瑕疵，被告應會立即提
      出異議，豈會任其逾越六個月之解除契約請求權，遲至原告起訴後，才於八十
      九年一月間始藉詞瑕疵發函解除買賣。
（三）依鑑定結果：雖被告自己停工未使用達年餘，機器本身仍可正常操作，而玻璃
      破裂不順，乃因被告玻璃本身品質不均所致，另外是被告操作人員不夠熟練之
      問題，依測試三分鐘完成品七十三個，破裂二個，平均一分鐘二十四個僅破不
      到一個，合格率在百分之九十以上，且生產速度可由電子數位變頻器調整更快
      速。足證原告機器品質優良，被告拖詞拒絕給付貨款顯無理由
貳、被告方面
一、聲明：如主文所示。
二、陳述：
（一）針對買賣標的物之品質，雙方當初明文約定試車以本廠（即被告）驗收達到百
      分之八十才可交機。惟原告八十八年三月間所提之水球機至被告處測試時，隨
      即發生運轉、自動取料、及成品組裝不順等情形，甚至無法達到八小時共須生
      產一萬八千個成品之功能，當被告發現機台並無具備契約所預定之功效時，非
      但沒有辦理正式交機之手續亦立即通知原告派員修繕、補正，計檢修二十次以
      上，惟均無法達到原告於契約中所保証之品質，以致於無法驗收，完成交機之
      簽印証明，原告自認無法完成，可見一斑，且現今該機器無法使用，目前仍棄
      置於工廠。
（二）經查，原告根本未依債之內容而提出給付，依民法第二三五條之規定，原告該
      項提出並不生效力；是以原告根本尚未履行交付買賣標的物之義務，按民法第
      二六四條第一項規定所揭示，被告得拒絕履行給付尾款新台幣七十二萬七千五
      百元之義務。
（三）玆就本年五月二日上午九時五十分許起，經原告確認供電、供水、空氣壓力正
      常下及各部機件單項操作後，開始做整體一貫之測試，測試結果得知瑕疵處有
      如附圖照片內容，簡要臚列於后：
  １、玻璃球體無法正常從桶槽依序落下至輸送帶處。
      輸送帶至工作主機之高度差係由二個夾取器夾至工作平台之圓孔位置，此夾取
      器亦無法正常夾取玻璃球體至平台位置，按該瑕疪已嚴重影響工作數量，且故
      障排除不易。故原告出賣之物，缺少出賣人所保證之品質，買受人得依民法三
      五九條解約或減少價金，或依民法三六○條請求不履行之損害賠償。
  ２、在加水過程及填充玻璃（即俗稱模型圖樣）後進入壓入防水塑膠墊之階段過程
      ，因機器製造時設計不良，導致壓入防水塑膠過程玻璃球體破裂。且幾乎玻璃
      球破裂，在此過程佔極大部分。惟原告指陳破裂原因係因球未擺正云云，然據
      按玻璃球有無擺正，皆有破裂現象，故在在證明原告設計之水球機有嚴重之瑕
      疵，原因如下：
    ａ玻璃球無法擺正係因原告設計之校正器有瑕疵，非因現場操作人員不夠熟練及
      機械久未使用等問題。
    ｂ在壓縮防水塑膠墊之壓縮器前有二個校正玻璃球之校正器，所以在壓縮時玻璃
      球已校正至正常直立位置，此時壓縮水球破裂，應是二個壓縮機之瑕疵問題。
      依合約內容要求水球機可工作之玻璃球直徑從80㎜至120㎜，但本件系爭之水
      球機卻只能製造固定口徑100㎜之玻璃球，原告為卸其責，卻不免自陳只有國
      小畢業之學歷，由此可推知原告根本在技術上，學經歷上顯然無此製造能力，
      其無法達到合約之要求，以致逾交貨期限，進而交付之貨品也未達品質要求。
      整體而論，該水球機之製造係相當之粗糙，顯然有不完全給付之情狀，其可歸
      責原告（債權人）毋庸置疑。
  ３、另則再執系爭標的物由承審法官親自在現場以花費三分鐘之時間鑑定，且由原
      告操控，第一次測試結果如后：
    ａ三分鐘在平台上有八個成品、平台上破裂乙個，壓入防水塑膠墊片造成另有三
      個未成品。
    ｂ第二次測試結果：係以平台上佈滿裝滿水及玻璃之水球，並準備進入最後壓入
      防塑膠墊片開始計算：
      三分鐘測試結果成品有七十一個，破裂二個，在機台上尚有一個破裂，計算方
      式以工作八小時計，依上所述該機台三分鐘破三個，一小時即相對破裂六十個
      ，依此概算八小時之內若無任何因素即運作相當正常情狀下，即會破裂四八○
      個，八小時成品之數量，71乘20乘8等於11360個，此數目亦未達到每小時最少
      一萬八千個之工作量，故可概見該機器之破裂數量太高，並不符合經濟效益，
      所以，被告並未採用，至今在不得已情狀下，且為免損害持續擴大，造成無可
      彌補之窘境，至今仍祇好採用人工作業，由此可知，原告之機器証明有重大瑕
      疪，原告之請求顯無理由。
（四）被告就新竹市機器商業同業公會之鑑定結果有諸多質疑及不服之處，除提出答
      辯外，並懇請本件似有再鑑定之必要：鑑定結果實令答辯人難以信服，答辯理
      由：
  １、水球機在要測試前已經原告檢測氣壓及水壓及供電，另機器本身之機件是否正
      常。經審判長當場詢問原告、機器有無其他問題，可否受測，原告陳稱沒問題
      ，才開始測試，所以鑑定人指陳由振動桶開始上料時會有遺漏及破裂情形應由
      受過訓練之人員負責補漏調整及篩檢瑕疵品，事實乃為桶槽之設計有瑕疵，材
      料上用鐵製過於堅硬因玻璃與鐵碰觸極易破裂。另桶槽之破璃球無法正常滾至
      輸送帶亦是原告設計不良所致，再者：被告再三陳述玻璃球並無鑑定人指稱之
      瑕疵品。因所有之玻璃球之製作過程皆由同一模具製造成形，在廠商交付時，
      內部已有篩檢之程序，鑑定人誣指玻璃球有瑕疵而品質不均。本人亦甚表不滿
      及異議、再測試現場、鑑定人並未對測試之玻璃球，認為瑕疪或品質不均之玻
      璃球應舉証。蓋當事人主張有利於己之事實，就其實負舉証責任。可見鑑定人
      之報告實在有違背事實之陳述。
  ２、再者在輸送帶至工作主機之高度差係有二個夾取器將玻璃球夾至工作平台之圓
      孔位置，此夾取器無法正常夾取玻璃球至平台位置之問題，並非訓練人員可自
      行調整故障排除之。鑑定人之指陳顯然有誤會。
  ３、亮片注入管路有時不會出料：鑑定人指陳乃因亮片長期未使用所致，以致於亮
      片沈澱堆積造成出料管路淤塞不通，答辯人對此表示意見，因事實上將亮片原
      料槽重新更換原料，並將管路清理乾淨即可正常出料嗎？鑑定人對系爭標的物
      （機器）亦未測試，僅憑原告之陳述且未經仔細研判逐步鑑定，而有如此之鑑
      定報告，其偏頗似乎相當明顯，且難昭答辯人信服，蓋原告之亮片原料槽及管
      路是否設計不當，如管路彎度不夠圓滑曲線（過於直角）及管路寬度是否亦須
      加大，才是解決之道。
  ４、對於鑑定人指述放入內置物封口時玻璃產生破裂現象係因玻璃傾斜幅度過大及
      玻璃品質不均所致，矧其鑑定尚非實在，蓋關於上開問題之發生，乃因原告所
      設計製造及製作過程造成玻璃傾斜幅度過大，職言之，原告顯有過失交付瑕疵
      之物，故應負瑕疪擔保責任。
  ５、查鑑定人指陳被告玻璃品質不均，依據為何？按其專業鑑定來論，玻璃之品質
      並非其專業，是以，關於玻璃品質不均應由專業單位對之鑑定，倘若以之作為
      審究之依據，其失之公正，在所難免。且其論法有違誤之處。再者，封口前有
      二個校正儀器，因封口壓縮時，有無對正之責任應由校正器擔負，據此責任並
      非由機台操作人員所能掌控，蓋用人之眼睛行目測誤差極大，此關卡非由精準
      之校正儀器，根本無法勝任之。
  ６、末就鑑定人指述最後階段夾成品時為夾不準，乃因機器放置過久又未曾使用，
      並非實情，事實上，先前使用即已產生瑕疪，且不知原告設計此水球機時為何
      穩定性相當低、氣壓式機械手臂夾子走位，需經儀器重新調整定位，此因牽涉
      專業，並非被告操作人員之能力範圍。
  ７、綜上所陳，被告就交付有瑕疵之物特表示解除契約之意，雙方於解除后應負回
      復原狀，然原告於被告請求回復原狀時，竟未置理，原告有違反誠信原則。
    理   由
甲、程序方面：
    按訴狀送達後，原告固不得將原訴變更或追加他訴，但經被告同意或不甚礙被告
    之防禦及訴訟之終結者不在此限；民事訴訟法第二百五十五條第一項但書定有明
    文。查本件原告原先僅依買賣關係請求被告給付，嗣則追加並依承攬之法律關係
    請求，惟其訴之聲明則並未改變，顯不甚礙被告之防禦及訴訟之終結者，是依上
    開之規定，原告自得追加應受判決之事項，合先明。
乙、得心證理由：
一、本件原告起訴主張被告於八十六年四月二十六日向原告訂購水球裝配機壹台，原
    告已於八十八年三月間交貨予被告，惟被告只給付定金四十八萬元，尚餘七十二
    萬七千五百元未付，屢次催討均未獲置理，為此依買賣及承攬關係請求給付貨款
    。被告則以該機器二造係約定於被告處試車、點交，原告所設計之機器未符合二
    造約定之功能，經被告多次請求原告調整交付，原告置之不理，自無交付尾款之
    理；鑑定報告，玻璃之品質並非鑑定人之專業，竟指陳被告玻璃品質不均，依據
    為何？系爭機器已設計在封口前有二個校正儀器，因封口壓縮時，有無對正之責
    任應由校正器擔負，非由機台操作人員所能掌控等語置辯，
二、本件兩造就被告委請原告代為製作系爭機器以供利用一節，均不爭執，兩造就該
    機器究是否已點交，二造約定在原告或被告處所點交，系爭機器是否得以達到二
    造所約定之功能有所爭執，是本件首需審究者，即是系爭機器是否已點交予被告
    。
三、觀之載有兩造約定之契約書（sale  contract），約定該機器八小時要完成一萬
    八千個成品，試車時以驗收達到百分之八十才可交機。而系爭機器係原告命其員
    工送至被告處所一節，為二造所不爭執，自可信為真實。查，系爭機器並非一般
    常人可自行安裝、生產，尚涉及水壓、電壓、機器臂調整角度等問題，二造工廠
    環境未見相同，二造豈會約定系爭機器只需適用於原告工廠環境即可，至是否適
    用於被告工廠環境則可不論，衡之常情，製作系爭機器目的既是將用之於被告工
    廠，自是約定機器於被告工廠調整好後、試車成功後始謂之點交。
四、又查，兩造有至原告處所試車，試一分鐘可進幾顆球，之後由原告之員工將系爭
    機器放在被告公司就走了；當時在原告處試一分鐘有四十粒，沒有記錄，機器搬
    過去，被告都沒說什麼，以為可以了一節，業據原告員工許瑞昇證述在卷（見八
    十九年一月二十日言詞辯論筆錄），且原告亦自陳「在我的工廠試車完成，經被
    告同意把機器送他公司，三月交機器，四月試車，盧先生說可以了，但說還要試
    一、二月，後來又不付款」（見八十九年二月十七日言詞辯論筆錄）、「我們有
    運到被告公司試車、組裝，試車一次就成功了‧就點交了，但沒有簽收‧沒有試
    車二十幾次，組裝試車，是我去，是八十八年四月間五月初」（見八十九年六月
    八日言詞辯論筆錄），參之原告起訴準備書狀（八十八年十二月十四日）所載「
    原告已於八十八年三月間交貨予被告」，顯見原告於八十八年三月間將機器交予
    被告時，尚未試車，嗣後始由原告至被告工廠試車，足證原告主張有運到被告公
    司試車、組裝，試車一次就成功了，就點交了，但沒有簽收云云與事實不符。況
    如系爭機器自運至被告公司處所後，即試車成功而能正常生產，被告豈有棄之不
    用，以人工生產，亦核與被告花錢委請原告設計、製作系爭機器之目的不符，原
    告主張該機車已在被告處所試車成功、點交被告即不可採信。
五、又，經本院於八十九年五月二日至被告公司所在處所，勘驗啟動系爭機器而試車
    後其有下列無法運行結果：
    （一）玻璃球卡住無法輸送；（二）壓蓋機壓破玻璃球；（三）經初次運行系爭
    機器三分鐘後成品有八個，輸送帶上有三十四個，一個破裂；經再次運行三分鐘
    後成品七十一個，其中二個破裂，同時台上有一個破裂。則如以三分鐘成器品七
    十一個計，三個小時得以成功製作出之成品僅為四千二百六十個，與二造契約上
    所約定每八時一萬八千個之數量，差距甚多。
六、再，本件機器委請新竹市機器商業同業公會鑑定，其鑑定報告稱亮片注入管路有
    時不會出料，系因亮片放置過久未使用所致，只需將亮片槽重新更換原料，並將
    出料管路清理乾清即可，惟鑑定人既未當場將亮片槽重新更換原料，並將出料管
    路清理乾淨並予以試車，以查明其結果，即率予論定該亮片注入管路沒問題，尚
    屬粗率而難以採信。再玻璃球於放入內置物在壓入蓋子前，依系爭機器之設計乃
    有之調整玻璃球位置之設備，有原告所提出之照片四可證，則鑑定報告稱放入內
    置物後封口時玻璃會破裂，係因玻璃傾斜幅度過大及玻璃器質不均所致，傾斜幅
    度之調整應於操作人員放入內置物時稍加調整扶正，封口前再由機器調整，如此
    傾斜幅度不會過大即較不易破裂云云，即足證調整玻璃球位置之設備不足以發揮
    功能，鑑定報告未見該機器之此項設備之主要目的，反謂應於操作人員置物時稍
    加調整扶正即可使玻璃較不易破裂，鑑定人員未能實際將系爭機器調整以達二造
    契約目的功能，即遽將該機器於鑑定時無法達到二造契約之約定目的，歸諸於日
    久未使用、被告所提供之玻璃球品質有瑕疪，再將機器予以調整即可使用，顯未
    能本於鑑定人應有之公正、持平態度，是其鑑定報告顯難以作為有利原告之證據
    。
七、本件原告既尚未依二造契約之約定，將系爭機器在被告處所點交，並使系爭機器
    達如契約約定內容之功能，被告自得拒絕自已之給付。
八、本件事證已臻明確，兩造其餘主張及攻擊防禦方法，於本件判決基礎已不生影響
    ，自毋庸再予一一審酌明。從而原告主張以買賣、承攬法律關係請求被告給付報
    酬為無理由，應予駁回，其假執行之聲請亦失所附麗，應併予駁回  。
九、結論：原告之訴為無理由，依民事訴訟法第七十八條判決如主文。
中      華      民      國    八十九    年      九      月    二十五  日
                                  臺灣新竹地方法院民事第一庭
                                  法      官  許    翠    玲
右為正本係照原本作成。
如對本判決上訴，須於判決送達廿日內向本院提出上訴狀。
~B法院書記官  鄭敏郎
中      華      民      國    八十九    年      九      月    二十五  日


司法院資訊處製作；財團法人民間司法改革基金會備份。
